【裁判字號】    97,上訴,1006
【裁判日期】    970430
【裁判案由】    偽造有價證券
【裁判全文】
臺灣高等法院刑事判決                97年度上訴字第1006號
上  訴  人  臺灣臺北地方法院檢察署檢察官
被      告  甲○○
上列上訴人因被告偽造有價證券案件，不服臺灣臺北地方法院96
年度訴字第1805號，中華民國97年2月5日第一審判決（起訴案號
：臺灣臺北地方法院檢察署96年度偵字第14950 號），提起上訴
，本院判決如下：
    主  文
上訴駁回。
    理  由
一、本案經本院審理結果，認第一審以上訴人即檢察官所舉證據
    尚不足認被告甲○○有行使偽造有價證券犯行，自屬不能證
    明被告犯罪，依法諭知無罪判決，其認事用法，核無不當，
    應予維持，除原判決當事人欄被告姓氏「侯」誤載為「候」
    應更正外，其餘引用原審判決書所記載之理由（如附件）。
二、檢察官上訴意旨略以：被告父親侯定楷曾任職於土地銀行，
    早於民國94年2月25日已遷出國外，何以事隔2年後，被告始
    尋獲3 張美鈔，又於其向父親告知使用美鈔時，其父竟未告
    知係偽鈔而陷被告於使用偽鈔遭查獲之危險，顯與常情有違
    。被告於偵審中供述，對3 張美鈔之真偽有懷疑，何以不先
    行向銀行確認，再行兌換。被告身處台灣，除銀行外，無其
    他可以行使、兌換美鈔之處所及商店，尚難以此認定被告無
    行使偽造美鈔之故意。
三、經查：上開3張美鈔係被告胞妹在父親前往國外後，因搬新
    家，將父親所留舊衣櫥送給伊，被告在整理父親衣櫥時所發
    現因不知係偽鈔，始拿去兌換等情，業經被告迭於警、偵中
    供述在卷，雖於原審曾自承：腦中有稍微想過美鈔可能係偽
    鈔等語，然亦供述：有點懷疑才會拿去台銀等語，且衡情一
    般人在自己父親使用過之衣櫥內發現美鈔，尚不至於懷疑父
    親持有之美鈔係偽造，且其既拿去專辦外幣或新舊幣券兌換
    之台灣銀行，兼有確認美鈔真偽之目的，合於常情，故難以
    此認被告明知上開3張美鈔係偽鈔而加以使用。佐以證人即
    台灣銀行新店分行出納唐曼莉證述：上開3張偽造美鈔是美
    金舊版小頭百元鈔券，而且是外幣，它的防偽措施不像新版
    美鈔那麼容易看出來等語。被告並非經常使用美鈔或在金融
    機構從事收取、兌換美鈔工作之專業人員，且在無證據證明
    被告曾向其父求證上開3張美鈔真偽下，直接前往台灣銀行
    兌換，要與常情不悖。再美鈔在台使用雖非廣泛流通，然尚
    有免稅商店等可以流通使用，倘被告確實知悉上開3張美鈔
    係偽鈔，自應選擇辨識美鈔真偽能力較弱之其他商店使用或
    接觸美鈔機會較少之偏遠銀行兌換，其捨此而行，僅就近在
    住處附近之台灣銀行新店分行兌換，亦與明知為偽造美鈔而
    故意使用之通常情形相左。
四、綜觀卷附現存資料，並無證據足資證明被告明知上開3張美
    鈔係偽鈔而加以行使。檢察官提起上訴，仍執前詞指摘原判
    決，應認其上訴為無理由，予以駁回。
據上論斷，應依刑事訴訟法第373條、第368條，判決如主文。
本案經檢察官覃正祥到庭執行職務。
中    華    民    國    97    年    4    月     30    日
                  刑事第二庭審判長法  官  呂丹玉
                                  法  官  林恆吉
                                  法  官  李麗玲
以上正本證明與原本無異。
如不服本判決，應於收受送達後10日內向本院提出上訴書狀，其
未敘述上訴之理由者並得於提起上訴後10日內向本院補提理由書
（均須按他造當事人之人數附繕本）。
                                  書記官  廖婷璇
中    華    民    國    97    年    4     月    30    日
附件
臺灣臺北地方法院刑事判決              96年度訴字第1805號
公  訴  人  臺灣臺北地方法院檢察署檢察官
被      告  甲○○  女  49歲（民國○○年○○月○○日生）
                    身分證統一編號：Ｚ000000000號
                    住臺北縣新店市○○路64巷7號5樓
指定辯護人  本院公設辯護人唐禎淇
上列被告因偽造有價證券案件，經檢察官提起公訴（96年度偵字
第14950 號），本院判決如下：
    主  文
甲○○無罪。
    理  由
一公訴意旨略以：被告甲○○於民國九十六年間某時，在不詳地
  點取得編號B00000000A、B00000000A、B00000000A之偽造百元
  美鈔各一張，竟基於行使之犯意，於九十六年六月二十六日上
  午十一點二十分持前述三張百元美鈔前往臺灣銀行新店分行（
  設臺北縣新店市○○路四五號）兌換新臺幣使用等語，因認被
  告涉犯刑法第二百零一條第二項（經公訴人當庭更正）行使偽
  造有價證券罪。
二犯罪事實應依證據認定之，無證據不得認定犯罪事實，又不能
  證明被告犯罪者，應諭知無罪之判決，刑事訴訟法第一百五十
  四條第二項、第三百零一條第一項分別定有明文。且認定犯罪
  事實所憑之證據，雖不以直接證據為限，間接證據亦包括在內
  ，然無論直接或間接證據，其為訴訟上之證明，須於通常一般
  之人均不致於有所懷疑，而得確信其為真實之程度者，始得據
  之為有罪之認定，倘其證明尚未達到此一程度，而有合理性懷
  疑之存在時，即無從為有罪之認定，此有最高法院七十六年度
  臺上字第四九八六號判例意旨可資參照。又認定不利於被告之
  事實，須依積極證據，苟積極證據不足為不利於被告事實之認
  定時，即應為有利於被告之認定，更不必有何有利之證據（最
  高法院三十年度上字第八一六號判例參照）。
三公訴人認為被告涉犯行使偽造有價證券罪，無非以(1)被告之供
  述，(2)證人唐曼莉之證述，(3)九十六年六月二十六日上午十一
  點三十分扣押筆錄、扣押物品目錄表、截留偽造變造仿造美金
  券幣通報單，(4)法務部調查局九十六年九月二十六日鑑定書等
  為其論據。被告雖承認於前述時間持扣案偽造百元美鈔三張前
  往臺灣銀行新店分行兌換新臺幣之事實，但否認有行使偽造有
  價證券之犯行，辯稱：其不知扣案百元美鈔三張係偽造等語。
  本院認為：
(一)被告於前述時間持扣案百元美鈔三張前往臺灣銀行新店分行，
  向該行承辦人員唐曼莉提示請求兌換為新臺幣等情，除據被告
  坦承外，並有扣押筆錄一份可證，且與證人唐曼莉之證言相符
  應與事實相符。又扣案百元美鈔經法務部調查局鑑定結果，認
  其紙張及印刷特徵均與該局檔存真鈔樣張不符，應係偽造等情
  ，有該局九十六年九月二十六日鑑定書可憑，亦足認屬實。
(二)證人唐曼莉於本院審理時結證稱：當天被告拿美鈔過來要換成
  新臺幣，其拿到時，因為該張美鈔紙張摸起來比較光滑，色澤
  奇怪，遂懷疑是偽鈔，經過主管、驗鈔機驗過後，確定是偽鈔
  。收到被告交付之美鈔前，沒有發現被告要求兌現美鈔之舉動
  有任何異常，被告拿美鈔要兌換時，有無說什麼話，或請其鑑
  定是否屬實，其已不記得，但其發現是偽鈔時，有對被告講，
  被告說她不知道那是偽鈔，有說像是從家裡拿的，被告覺得有
  點訝異而且很緊張，其認為被告因為不知道是偽鈔，所以很緊
  張。其在臺灣銀行工作十五、十六年，業務上有收過客戶所交
  付包括美鈔之偽鈔，依其實際與客戶應對之經驗判斷，在其尚
  未告訴被告是偽鈔前，被告應該不曉得，因為當其告訴被告美
  金是偽鈔，而被告說她不知道時，有點緊張的神色，與其碰到
  有些客戶跟他說是偽鈔時那種神色自若的情形不同，沒有去算
  過碰過幾次，是因為在櫃臺作久之後的感覺。其一收下美鈔，
  憑經驗感覺紙張很滑，與一般紙鈔卷的紙質不同，而且有請示
  主管，也過不了外幣驗鈔機，如果是一般民眾的話，因為那是
  美金舊版小頭百元鈔券，而且是外幣，它的防偽措施，不像新
  版的美鈔那麼容易看出來，其之所以可以發現那三張紙鈔是偽
  造，是因為工作上的經驗（本院九十七年一月二十三日審判筆
  錄）等語。由證人唐曼莉以上證言可知，被告持扣案偽造百元
  美鈔前往臺灣銀行新店分行兌換時，在其知悉所持百元美鈔係
  偽造前並無任何異狀，經證人唐曼莉告知其百元美鈔係偽造之
  情後，則有驚訝之表現，參以一般明知自己所持美鈔係偽造，
  而欲兌換新臺幣者，通常會尋得願意收受偽造美鈔之人與之兌
  換，或持往較無辨識能力之商店使用，應無故意持往識別能力
  極強之臺灣銀行兌換，而使自己置身於隨時可能遭查獲之危險
  中之可能。又被告自承扣案偽造百元美鈔係其自舊衣櫃中發現
  ，則在其從未接受偽鈔辨識訓練，而赫然發現該三張美鈔之情
  形下，應無能力判別係屬偽造，尚難僅因其客觀上有行使之行
  為，即認對扣案美鈔係偽造一節有認識。至被告雖自承腦中有
  稍微想過前述百元美鈔可能係偽鈔，惟一般人於收受紙鈔時，
  多有因紙張老舊、過新、印刷等種種因素，致腦中閃過所持紙
  鈔可能係偽造之懷疑，亦不得僅憑被告有類似想法，遽認其知
  悉扣案美鈔係偽造，而仍持往行使。
(三)綜上所述，公訴人所舉證據既不足以證明被告有起訴書所指前
  述犯行，此外，復查無其他積極證據足證被告涉有行使偽造有
  價證券之行為，不能證明被告犯罪，參照前述說明，依法應為
  無罪之諭知。
四依刑事訴訟法第三百零一條第一項，判決如主文。
本案經檢察官侯靜雯到庭執行職務
中    華    民    國    97    年    2     月    5     日
                  刑事第十五庭  審判長法  官  廖紋妤
                                      法  官  楊台清
                                      法  官  邱蓮華
上正本證明與原本無異。
如不服本判決，應於判決送達後10日內向本院提出上訴狀 (應抄
附繕本)。
                                      書記官  葉宜玲
中    華    民    國    97    年    2     月    5     日


司法院資訊處製作；財團法人民間司法改革基金會備份。
